臺灣高雄地方法院刑事判決　　　　　　　100年度醫訴字第3號
公　訴　人　臺灣高雄地方法院檢察署檢察官
被　　　告　沈朔寅
　　　　　　王絹雲
上列被告因違反藥事法等案件，經檢察官提起公訴（100年度偵
緝字第188、189、190、191號），本院判決如下：
    主  文
沈朔寅、王絹雲共同犯藥事法第八十二條第一項之製造偽藥罪，
各處有期徒刑壹年陸月，各緩刑參年，並均應向指定之公益團體
、地方自治團體或社區提供壹佰貳拾小時之義務勞務，緩刑期間
均付保護管束。扣案之塑膠盒裝中藥包玖盒又玖包、酒肆桶、藥
酒壹桶、藥方貳張、成形鹿茸貳枝、片狀鹿茸貳袋、玻璃瓶壹瓶
及磅秤壹個，均沒收。
    事  實
一、沈朔寅與王絹雲均明知製造藥品應將其成分、規格、性能、
    製法之要旨，檢驗規格與方法及有關資料、樣品，於繳納費
    用後，先申請中央衛生主管機關查驗登記，經核准發給藥品
    許可證後，始得製造，如未經核准擅自製造者，即為偽藥，
    亦明知黃炳兆（本院另以100年度醫訴字第4號判決）並無合
    法醫師資格，三人竟共同基於未取得合法醫師資格擅自執行
    醫療業務、製造偽藥、明知為偽藥而販賣及意圖為自己不法
    所有之詐欺取財之犯意聯絡，再另與廖秋彬（經檢察官另行
    通緝）與蔡裕隆（本院另以100年度醫訴字第4號判決）共同
    基於製造偽藥、明知為偽藥而販賣及意圖為自己不法所有之
    詐欺取財之犯意聯絡，(一)先由王絹雲及沈朔寅假扮母女，先
    後如附表所示之時間、地點，向附表所示之被害人，以附表
    所示之犯罪方法，搭載被害人至黃炳兆所承租之高雄市仁武
    區（99年12月25日改制前為高雄縣仁武鄉，以下皆同）赤合
    街42號住處，(二)由在場之王絹雲、沈朔寅搭配未取得合法醫
    師資格之黃炳兆，佯稱服用以野生鹿茸浸泡之藥酒係有效矯
    正或預防如附表所示之被害人現有身體之疾病、傷害、殘缺
    而執行醫療業務，使如附表所示之被害人陷於錯誤認為向黃
    炳兆所購得係野生鹿茸所浸泡有益於矯正或預防其現有身體
    之疾病、傷害、殘缺之藥酒遂應予購買後，再由黃炳兆當場
    以備置之馬鹿鹿茸、中藥材及私釀酒類泡製成偽藥，(三)並由
    蔡裕隆駕駛車號Ｂ4─3138號自小客車載送如附表編號1至3
    所示之被害人回家並收取購買偽藥之價款，得款以被害人所
    購買鹿茸每兩由王絹雲、沈朔寅抽取新臺幣（下同）800元
    、由蔡裕隆取得1000元，其餘歸黃炳兆所有之方式朋分，至
    如附表編號4、5所示之被害人則因故反悔未支付價款而由蔡
    裕隆載送返回黃炳兆。經警於99年5月20日搜索高雄縣仁武
    鄉○○街42號，扣得供上揭製造偽藥所用之塑膠盒裝中藥包
    9盒又9包、酒4桶、藥酒1桶、藥方2張、成形鹿茸2枝、片狀
    鹿茸2袋、玻璃瓶1瓶及、磅秤1個而查悉上情。
二、案經高雄縣政府警察局林園分局及法務部調查局高雄調查處
    移請臺灣高雄地方法院檢察署檢察官偵查起訴。
    理  由
壹、證據能力部分
一、按被告以外之人於審判外之陳述，雖不符刑事訴訟法第159
    條之1 至第159 條之4 之規定，而經當事人於審判程序同意
    作為證據，法院審酌該言詞陳述或書面陳述作成時之情況，
    認為適當者，亦得為證據；當事人、代理人或辯護人於法院
    調查證據時，知有第159 第1 項不得為證據之情形，而未於
    言詞辯論終結前聲明異議者，視為有前項之同意，刑事訴訟
    法第159 條之1 及之5 分別定有明文。
二、本案認定事實所引用之卷內證據資料，除原已符同法第159
    條之1 至第159 條之4 規定，及法律另有規定等傳聞法則例
    外規定，而得作為證據外，並無證據證明係公務員違背法定
    程式所取得，而檢察官及被告王絹雲、沈朔寅於本院審理時
    ，均已同意其作為本案證據之證據能力，本院審酌各該陳述
    作成時之情況，並無違法取證之瑕疵，亦認以之作為證據為
    適當，依前揭法條意旨，自得為證據。
貳、認定事實所憑之證據及理由
一、訊據被告王絹雲、沈朔寅坦承有帶同附表所示之被害人至前
    揭同黃炳兆住處購買藥酒之情，惟矢口否認有何製造偽藥之
    犯行，並辯稱：這都是客人自己要買的，附表編號4、5所示
    之被害人好像沒有買，所以不記得其名字，因為王絹雲曾經
    有服用過黃炳兆製造的藥酒，病情有改善所以才帶客人去買
    ，不知道黃炳兆製造藥酒的物品來源，只有藉幫黃炳兆介紹
    而賺佣金，案發後已經把所賺的錢匯還給黃炳兆，請伊與被
    害人和解等語置辯。
二、經查：
  (一)扣案由被害人張寶若、王曾秀菊所提供向同案被告黃炳兆購
    買其製造之鹿茸藥酒2罈，其中張寶若所提供之藥酒，經
    法務部調查局99年5月20日調科壹字第09900223530號鑑定結
    果，其檢驗結果未發現含常見西藥成分，檢體經粒腺體DNA
    細胞色素b基因序列分析，其序列與美國NCBI資料庫比對結
    果，發現該檢體序列與馬鹿（Cervus  elaphus）序列有100
    ％相似度（見警三卷頁6）；該2罈藥酒復經行政院衛生署
    食品衛生藥物管理局100年7月29日FDA研字第1005031936號
    函覆其檢驗成果，外觀均為內含多種藥材飲片之褐色液，內
    容物則鑑別出鹿茸及多種中藥藥材（見本院卷頁75）；再
    經行政院衛生署中醫藥委員會100年8月10日衛中會藥字第
    1000011693號函覆本院稱「二（承囑鑑定「藥酒二瓶」）旨
    揭檢體經檢出上開檢驗報告書鑑別欄所列之中藥材成分，如
    係使用於診斷、治療、減輕或預防人類疾病者，應以藥品管
    理，並究其來源，如係未經核准擅自製造，核屬藥事法第20
    條第1項第1款之偽藥；...另就各藥材之療效，檢附固有典
    籍中國醫學大辭典資料供參。三經查詢行政院衛生署醫事管
    理系統，尚無本案黃姓、蔡姓及沈姓等三名被告核准登記為
    藥商之資料」等詞（見本院卷頁76-98），亦堪認被告王絹
    雲、沈朔寅與同案被告黃炳兆均非藥事法第14、27條所定之
    藥商，所製造之鹿茸藥酒及用以製造之中藥材，均係同案被
    告黃炳兆在臺灣地區所購入之中藥材，皆非依中醫師處方調
    劑而成，亦非係為列冊中藥商依藥事法第103條第3項之規定
    ，就特定顧客需求，依固有成方或所提供處方調配而成不含
    毒劇中藥材之煎藥，是認該製造完成之鹿茸藥酒要屬藥事法
    第20條所稱未經核准擅自製造之偽藥。如附表編號1至3所
    示之犯罪方法，業據證人即被害人張寶若、王曾秀蘭、林金
    花於警詢證述（見法務部調查局高雄市調查局高市法字第
    09968066460號卷，下稱警三卷，頁3-4；99他2853號卷頁
    25-28；高縣林警偵移字第0990033035號卷，下稱警一卷，
    頁12-16）及王曾秀蘭與林金花於偵查中具結證述相符（見
    99他2853號卷頁39-40、99偵17774號卷頁17-18），堪認被
    告此部分製造後販賣偽藥之行為已堪認定；(1)如附表編號
    4所示犯罪方法，則有高雄市政府警察局林園分局員警蒐證
    照片15張在卷（見警一卷頁23-27）、(2)如附表編號5所示之
    行為，亦有法務部調查局高雄市調查處行動蒐證作業報告表
    及蒐證照片在卷可稽（見警三卷頁6-12），均可證明被告王
    絹雲、沈朔寅所介紹之被害人已應允購買並由同案被告黃炳
    兆完成製造藥酒之行為。(3)至於是否有販賣偽藥既遂之行為
    ，雖同案被告黃炳兆於法務部調查局接受警詢時稱：「（問
    ：據本處99年4月16日中午11時至12時間，在赤和街42號前
    行蒐發現，你正與蔡裕隆把一罈藥酒班上B4-3138號小轎車
    ，並由蔡裕隆開車載送一位老婦人返家，請問該名老婦人住
    處及藥酒售價若干？）我對於99年4月16日前往赤和街42號
    購買藥酒的老婦人所購買藥酒總價及其住處已既不清楚了，
    但既然貴處行搜時發現該載送藥酒及老婦人之狀況，我想當
    天應該有完成該筆交易」等語（見99他2853號卷頁52），然
    與被告黃炳兆於本院另案審理時所稱附表編號4、5兩次都沒
    有賣出，對方名字也不知道，沒有留資料，編號5有退錢給
    對方，因為沒有成交就沒有紀錄，所以對方電話都沒有留等
    語、被告蔡裕隆則稱：編號4的客戶名字不知道，送到哪裡
    也忘了，編號4和5都沒有收到錢，編號5有把酒載回來等語
    （見100醫訴4號卷頁20）不同，卷內就此亦無證據足以證明
    確有完成偽藥與對價的交付行為，惟同案被告黃炳兆既完成
    製造偽藥行為並同案被告蔡裕隆為被害人載送回家，應認已
    著手於販賣行為之實行。
  (二)另依行政院衛生署100年7月20日衛署醫字第1000210600號
    函覆本院稱「二有關署名黃炳兆、蔡裕隆、沈朔寅、王絹雲
    是否取得合法醫師資格一節，經查本署醫事人員管理系統醫
    事人員名冊，前揭人員皆未領有本署核發之醫師證書及其他
    類別之醫事人員證書。三查醫師法第28條所稱之醫療業務，
    係指以醫療行為為職業而言，不問是主要業務或附隨業務，
    凡職業上予以機會，為非特定多數人所為之醫療行為均屬之
    。且醫療業務之認定，並不以收取報酬為其要件。上揭所稱
    醫療行為，係指以治療、矯正或預防人體疾病、傷害、殘缺
    為目的，所為之診察、診斷及治療；或基於診察、診斷結果
    以治療為目的，所為處方、用藥、施術或處置等行為全部或
    一部的總稱。四關於本署前於82年11月19日以衛署醫字第
    82075656號公告不列入醫療管理之行為極其相關事項，當時
    固有其特殊之背景，但是隨著時代不斷進步，以及民眾實際
    需求和認知差異，經本署檢討後，業於99年3月15日以衛署
    醫字第0990200635號公告停止上開規定適用，並且在同一天
    以衛署醫字第099020636號令發布『推拿等民俗調理之管理
    規定事項』。...六至於交付中藥材、藥酒指示服用一節，
    已逾越本署99年4月15日以衛署醫字第0990207052號令發布
    『民俗調理之管理規定事項』公告之生草藥範圍，亦非本署
    公告民俗調理之實施方式；又坊間民俗調理從業人員未具醫
    事人員資格，依法不得執行醫療業務及使用藥物（含西藥、
    中藥），爰此，如涉及醫療行為則應受醫師法第28條之規範
    」等詞（見本院卷頁44）；是被告王絹雲、沈朔寅既以自
    己服用黃炳兆製造之鹿茸藥酒有效誘使如附表所示之被害人
    前至向黃炳兆購買鹿茸並當場製造偽藥，自係以藥酒指示服
    用以治療、矯正或預防被害人人體疾病、傷害、殘缺為目的
    ，所為之用藥行為，參諸前揭說明，自屬執行醫療業務之範
    圍，則被告王絹雲、沈朔寅既不具合法醫師資格，其擅自執
    行醫療業務之犯行，亦堪認定。
  (三)再者，同案被告黃炳兆未經核准擅自製造之鹿茸藥酒，係屬
    藥事法第20條第1項第1款所指之偽藥，業如前述，則被告王
    絹雲、沈朔寅未確知黃炳兆用以製造之鹿茸、中藥材有經檢
    驗合格，其品質、效果亦屬不明，竟以母女身分利用搭訕如
    附表所示被害人之機會，掌握被害人病急投醫之心態，以被
    告王絹雲前亦有相同疾患，經服用黃炳兆製造之鹿茸藥酒可
    可以治癒，進而與被害人一同前往黃炳兆上開租屋處，或假
    意向黃炳兆購買上開物品，用以博取被害人之信任，或一旁
    吹噓上開偽藥之神奇功效，或由黃炳兆吹噓前述係屬偽藥之
    鹿茸，係野生鹿茸，有標榜其稀有、品質優良之意思，若按
    其指示方式食用，具有神奇療效，致使被害人受騙上當，交
    付現款購買，被告王絹雲、沈朔寅之行為，自屬詐欺，灼然
    至明。
  (四)準此，被告前揭所辯顯係犯後卸責之詞，不足採信，又有扣
    案之塑膠盒裝中藥包9盒又9包、酒4桶、藥酒1桶、藥方2張
    、成形鹿茸2枝、片狀鹿茸2袋、玻璃瓶1瓶及磅秤1個可查，
    是本件事證已臻明確，被告2人前揭犯行均可認定，應依法
    論科。
參、論罪科刑
一、論罪部分
  (一)核被告王絹雲、沈朔寅所為如附表編號1至3之行為，均係
    犯藥事法第82條第1項之製造偽藥罪、藥事法第83條第1項之
    販賣偽藥罪、醫師法第28條前段之非法執行醫療業務罪、刑
    法第339條第1項之詐欺取財罪。起訴書漏未記載販賣偽藥
    罪之引用法條，惟既經起訴書載明被告此部分之犯罪事實，
    即為起訴效力所及，所漏引之法條業經公訴檢察官以100年
    蒞字第9885、9886號補充理由書予以補充，附此敘明。
  (二)被告王絹雲、沈朔寅所為如附表編號4至5之行為，均係犯
    藥事法第82條第1項之製造偽藥罪、藥事法第83條第4項、第
    1項之販賣偽藥未遂罪、醫師法第28條前段之非法執行醫療
    業務罪、刑法第339條第3項、第1項之詐欺取財未遂罪。
    其中就販賣偽藥罪部分，雖經公訴檢察官予以補充，然按「
    刑法上販賣罪之完成，與民事上買賣契約之成立，二者概念
    尚有不同。在民事上，買賣雙方就買賣標的物與價金等買賣
    要件之意思表示一致，其買賣契約固已成立。然刑事法上之
    販賣行為，則須以營利為目的，將標的物販入或賣出，有一
    於此，其犯罪行為始為完成，苟行為人尚未將標的物販入或
    賣出，即難謂其販賣行為已屬完成。而所謂賣出，自應以標
    的物以否交付為斷，苟標的物已經交付，縱令買賣價金尚未
    給付，仍應論以販賣既遂罪」（最高法院100年度台上字第
    4123號刑事判決同此意旨），是此部分因無證據足以認定如
    附表編號4、5之被害人已收受鹿茸藥酒之偽藥，參照前揭說
    明，即難認為被告此部分所為之販賣行為既遂，且無證據證
    明如附表編號4、5所示被害人有交付對價，自亦難認詐欺取
    財之犯行已然既遂，惟被告既均已著手於販賣偽藥及實施詐
    術之行為，應屬已著手於犯罪行為之實行而未達目的，僅成
    立藥事法第83條第4項、第1項之販賣偽藥未遂罪及刑法第
    339條第3項、第1項之詐欺取財未遂罪，檢察官所起訴之詐
    欺取財罪及公訴檢察官所補充之販賣偽藥罪，均容有未洽，
    惟其社會基本事實同一，應依刑事訴訟法第300條之規定變
    更起訴法條。至被告二人所犯之醫師法第28條前段之非法
    執行醫療業務罪部分，雖未經檢察官於起訴書載明或公訴檢
    察官於補充理由書予以補充，然此部分之事實業經檢察官於
    起訴書所敘明，且與已引用之罪名有實質上一罪關係，應為
    起訴效力所及，本院自應併予審判，附此敘明。
  (三)被告王絹雲、沈朔寅就上開製造偽藥、販賣偽藥（含未遂）
    及詐欺取財（含未遂）之犯行與同案被告黃炳兆、蔡裕隆間
    均有犯意聯絡及行為分擔，係共同正犯。被告王絹雲、沈
    朔寅就上開非法執行醫療業務之犯行與同案被告黃炳兆間均
    有犯意聯絡及行為分擔，係共同正犯。
  (四)被告二人所犯上揭各罪，因(1)按刑事法若干犯罪行為態樣
    ，本質上原具有反覆、延續實行之特徵，立法時既予特別歸
    類，定為犯罪構成要件之行為要素，則行為人基於概括之犯
    意，在密切接近之一定時、地持續實行之複次行為，倘依社
    會通念，於客觀上認為符合一個反覆、延續性之行為觀念者
    ，於刑法評價上，即應僅成立一罪，俾免有重複評價、刑度
    超過罪責與不法內涵之疑慮，學理上所稱「集合犯」之職業
    性、營業性或收集性等具有重複特質之犯罪均屬之，例如經
    營、從事業務、收集、販賣、製造、散佈等行為概念者是（
    最高法院95年度台上字第1079號判決意旨參照）。(2)本案被
    告王絹雲、沈朔寅與共同正犯黃炳兆係以非法執行醫療之方
    式，於醫療過程藉機販賣自製之偽藥以詐欺財物，就其非法
    執行醫療業務、製造及販賣偽藥及詐欺取財之行為觀察，均
    合於上開集合犯之職業性、營業性概念，是被告王絹雲、沈
    朔寅就附表所為非法執行醫療業務、製造偽藥、販賣偽藥（
    含未遂部分）及詐欺取財（含未遂部分）之行為，均各應認
    屬集合犯之一行為，各僅成立既遂之一罪。公訴檢察官於補
    充理由書就此認為販賣、製造犯行本質上並非必然出於反覆
    實行而難認係集合犯等語，係有誤會，因販賣與製造之間本
    質上確無必然的反覆實行關係，然在基於業務性質的多次製
    造行為及多次販賣行為，則各自因業務關係而有反覆實行，
    並非謂製造與販賣彼此結合為必然的反覆實行，附此敘明。
    復按刑法上一行為而觸犯數罪名之想像競合犯存在之目的
    ，在於避免對於同一不法要素予以過度評價，其所謂「同一
    行為」係指所實行者為完全或局部同一之行為而言。因此刑
    法修正刪除牽連犯之規定後，於修正前原認屬於方法目的或
    原因結果之不同犯罪，其間果有實行之行為完全或局部同一
    之情形，應得依想像競合犯論擬（最高法院97年度台上字第
    3494號判決意旨參照）。被告王絹雲、沈朔寅就附表所示之
    行為，係以詐取被害人財物為目的，其主觀上意欲詐騙被害
    人財物犯詐欺取財罪，然犯該罪所實施之方法行為，另又觸
    犯非法執行醫療業務罪、製造偽藥罪及販賣偽藥罪，上開行
    為之犯罪目的單一，依一般社會通念，認應評價為一罪方符
    合刑罰公平原則，如予數罪併罰，反有過度處罰之虞，與人
    民法律感情亦未契合，是應適度擴張「同一行為」之概念，
    認此情形為一行為觸犯數罪名之想像競合犯，方屬適當。
    準此，被告王絹雲、沈朔寅以一行為而同時觸犯製造偽藥
    罪、販賣偽藥罪、非法執行醫療業務罪、詐欺取財罪，為想
    像競合犯，應依刑法第55條規定，從一重以藥事法第82條第
    1項製造偽藥罪之集合犯一罪處斷。
二、科刑部分
  (一)爰審酌被告王絹雲、沈朔寅明知彼此並非母女關係，竟為牟
    取私利，組成詐騙小組，前往各醫療院所搭訕因身體不適就
    醫之被害人，並將被害人帶回共同正犯黃炳兆租屋處，佯稱
    黃炳兆有治療被害人身體病痛之醫療偏方與高貴稀有藥材，
    高價售賣品質、效能均屬不明之偽藥鹿茸藥酒以詐騙被害人
    財物，其所為破壞社會善良、互信之風氣，使被害人受有財
    產損失，對於被害人之身體健康亦生潛在危險，惟念及被告
    二人犯後坦承大部分犯行，所販賣之鹿茸藥酒經檢驗未含有
    常見西藥，確有中藥材飲片之內容物，並積極將所受報酬匯
    予黃炳兆囑與被害人和解（見本院卷頁22、122所附匯款單
    據），黃炳兆亦與如附表編號2、3所示之被害人王曾秀菊、
    林金花成立和解並賠償金額給付完畢（見另案100審醫訴1
    號卷頁42、46所附調解筆錄），如附表編號1所示被害人張
    寶若則表達沒有追究，並已捨棄被告補償之意（見另案100
    醫訴4號卷頁25所附電話記錄），犯後態度尚佳，兼衡被告
    所參與犯罪分工之程度、情節、生活狀況、品行、素行、智
    識程度等一切情狀，分別量處如主文所示之刑。
  (二)緩刑部分：被告二人前均未曾因故意犯罪受有期徒刑以上
    刑之宣告，此有其臺灣高等法院被告前案紀錄表各1份在卷
    可憑，念其因一時失慮致罹刑章，經此偵審過程之教訓應知
    所警惕，信無再犯之虞，本院因認其所受宣告之刑，以暫不
    執行為適當，均併予宣告緩刑3年；惟為確實督促被告能戒
    慎行止，暨按各自所犯情節，另依刑法第74條第2項第5款規
    定，命其各向指定之公益團體、地方自治團體或社區提供如
    主文所示之義務勞務，且於緩刑期間付保護管束，以觀後效
    ，並啟自新。又依刑法第75條之1第1項第4款規定，受緩
    刑之宣告而違反上開本院所定負擔情節重大，足認原宣告之
    緩刑難收其預期效果，而有執行刑罰之必要者，得撤銷其宣
    告，附此敘明。
  (三)沒收部分：按藥事法第88條規定「本法查獲供製造、調劑
    偽藥、禁藥之器材，不問屬於犯人與否，沒收之」，扣案之
    塑膠盒裝中藥包9盒又9包、酒4桶、藥酒1桶、藥方2張、成
    形鹿茸2枝、片狀鹿茸2袋、玻璃瓶1瓶及磅秤1個，均係共同
    正犯黃炳兆所有供製造、調劑本案「鹿茸藥酒」偽藥之器材
    ，業據同案被告黃炳兆於警詢及本院審理時所供承在卷（見
    警一卷頁3、100醫訴4號卷頁93），應依共犯責任共同原則
    ，併依上揭規定，宣告沒收；(1)又藥事法第79條第1項固
    規定：「查獲之偽藥或禁藥，沒入銷燬之」，但上開沒入銷
    燬之規定，係列於藥事法第8章「稽查及取締」內，而非列
    於第9章之「罰則」，其性質應屬行政秩序罰，屬行政機關
    依行政程序科罰之權限，法院自不得越權於判決內諭知沒入
    銷燬（最高法院92年度臺上字第278號判決意旨參照），(2)
    是扣案由被害人張寶若、王曾秀菊所提出鹿茸藥酒之偽藥，
    因已非被告所有，自應由行政機關另依上揭規定為沒入銷燬
    。其餘扣案物品，則未經檢察官載明於起訴書，亦查無與
    被告二人本案犯行有關，爰未為沒收之諭知，併此敘明。
肆、綜合以上，應依刑事訴訟法第299條第1項前段、第300條，
    藥事法第82條第1項、第83條第1項、第4項、第88條，醫師
    法第28條前段，刑法第11條、第28條、第339條第1項、第3
    項、第55條、第74條第1項第1款、第2款、第2項第5款、第
    93條第1項第2款，刑法施行法第1條之1，判決如主文。
伍、本案經檢察官粟威穆到庭執行職務。
中    華    民    國   100    年    9     月    28    日
                  刑事第十三庭  審判長法  官   黃蕙芳
                                      法  官   陳筱雯
                                      法  官   楊智守
以上正本證明與原本無異。
如不服本判決應於收受送達後10日內向本院提出上訴書狀，並應
敘述具體理由；如未敘述上訴理由者，應於上訴期間屆滿後20日
內向本院補提理由書（均須按他造當事人之人數附繕本）「切勿
逕送上級法院」。
中    華    民    國   100    年    9     月    28    日
                                       書記官  蔡毓琦
附表
┌──┬─────────────────────────┐
│    │                                                  │
│編號│        犯罪方法                                  │
├──┼─────────────────────────┤
│    │民國99年4月7日上午，王絹雲、沈朔寅在高雄榮民總醫院│
│１  │向張寶若搭訕，沈朔寅自稱係長庚醫院開刀房之護土，佯│
│    │稱其母王絹雲因關節退化經開刀後效果不佳，但服用中醫│
│    │師之中藥後大為好轉，其2人正好要去該中醫師處取藥材 │
│    │，邀張寶若一同前往，隨即搭乘廖秋彬所駕駛之Ｍ7─   │
│    │8523號自小客車前往赤和街42號，到場後由黃炳兆與沈朔│
│    │寅一搭一唱，吹噓野生鹿茸之療效，當場以馬鹿鹿茸、中│
│    │藥材及私釀酒類泡製成一罈偽藥，以2萬元代價賣給張寶 │
│    │若，並由蔡裕隆駕駛Ｂ4─3138號自小客車載送張寶若及 │
│    │該罈偽藥回家，並收取2萬元。                       │
├──┼─────────────────────────┤
│    │同年4月20日上午，王絹雲在高雄榮民總醫院向王曾秀菊 │
│    │搭訕，沈朔寅隨即出現自稱醫院之護理長，佯稱其母王絹│
│ ２ │雲之前身體不好，喝了一罈鹿茸酒就好了，現在還要去買│
│    │一罈，一半給媽媽，一半給婆婆等語，邀王曾秀菊一同前│
│    │往，於上午11時搭廖秋彬所駕Ｍ7─8523號車前往赤和街 │
│    │42號，途中後沈朔寅又稱黃醫師看人仔細，看臉就知你人│
│    │那裡不舒服等語，到達後母女慫恿之下，黃炳兆當場製造│
│    │偽藥一罈，以5萬元代價賣給王曾秀菊，並於上午11時40 │
│    │分由蔡裕隆假扮黃炳兆之堂弟駕Ｂ4─3138送王曾秀菊回 │
│    │家並取回5萬元之價款。                             │
├──┼─────────────────────────┤
│    │同年4月26日上午，王絹雲在高雄縣鳳山市長庚醫院鳳山 │
│ ３ │分院停車場先搭訕林金花，佯稱其女兒爬不起來吃了一帖│
│    │藥就好了，沈朔寅隨即出現佯稱要帶林金花去一位有祖傳│
│    │秘方之醫師處，3人即共乘廖秋彬所駕之Ｍ7─8523號自小│
│    │客車前往赤和街42號，到達後黃炳兆以手觸摸林金花之左│
│    │腳後，表示若不治療以後問題會很大，之後蔡裕隆倒酒，│
│    │黃炳兆倒鹿茸及藥材，製造偽藥一罈，以6萬元代價賣給 │
│    │林金花，並由蔡裕隆駕駛Ｂ4─3138號自小客車載林金花 │
│    │及該偽藥回家，復陪同林金花至郵局領款取回6萬元。   │
├──┼─────────────────────────┤
│    │同年5月10日沈朔寅及王絹雲在不詳地點，搭訕招攬得不 │
│    │詳姓名之人到赤和街42號，黃炳兆以鹿茸、中藥材及私釀│
│ ４ │酒製造成偽藥後，於下午1時11分，由蔡裕隆駕駛Ｂ4─  │
│    │3138號自小客車搭載該被害人及所製成之偽藥，離開赤和│
│    │街42號，沈朔寅及王絹雲隨後於下午1時20分走出赤和街 │
│    │42號離去。惟嗣因被害人反悔未支付對價，由蔡裕隆將該│
│    │藥酒載送回赤和街42號而販賣偽藥未遂及詐欺取財未遂。│
│    │                                                  │
├──┼─────────────────────────┤
│    │同年4月16日，沈朔寅及王絹雲在不詳地點，搭訕招攬得 │
│ 5  │不詳姓名之男子搭乘廖秋彬駕駛之Ｍ7─8523號自小客車 │
│    │到赤和街42號，黃炳兆以鹿茸、中藥材及私釀酒製造成偽│
│    │藥後，由蔡裕隆替該男子將藥酒罈搬上Ｂ4─3138號車， │
│    │並駕該車離開赤和街42，惟嗣因被害人反悔未支付對價，│
│    │由蔡裕隆將該藥酒載送回赤和街42號而販賣偽藥未遂及詐│
│    │欺取財未遂。                                      │
└──┴─────────────────────────┘
附錄法條
藥事法第82條第1項
製造或輸入偽藥或禁藥者，處 10 年以下有期徒刑，得併科新臺
幣 1 千萬元以下罰金。
藥事法第83條第1、4項
明知為偽藥或禁藥，而販賣、供應、調劑、運送、寄藏、牙保、
轉讓或意圖販賣而陳列者，處 7 年以下有期徒刑，得併科新臺
幣 5 百萬元以下罰金。
第 1 項之未遂犯罰之。
醫師法第28條
未取得合法醫師資格，擅自執行醫療業務者，處六個月以上 5
年以下有期徒刑，得併科新臺幣 30 萬元以上 150 萬元以下罰
金，其所使用之藥械沒收之。但合於下列情形之一者，不罰：
一、在中央主管機關認可之醫療機構，於醫師指導下實習之醫學
    院、校學生或畢業生。
二、在醫療機構於醫師指示下之護理人員、助產人員或其他醫事
    人員。
三、合於第 11 條第 1 項但書規定。
四、臨時施行急救。
中華民國刑法第339條第1、3項
意圖為自己或第三人不法之所有，以詐術使人將本人或第三人之
物交付者，處 5 年以下有期徒刑、拘役或科或併科 1 千元以下
罰金。
前二項之未遂犯罰之。